【裁判字號】    98,事聲,3
【裁判日期】    980519
【裁判案由】    聲明異議
【裁判全文】
臺灣宜蘭地方法院民事裁定          98年度事聲字第3號
聲  請  人
即  債權人  國泰世華商業銀行股份有限公司
法定代理人  甲○○
聲  請  人
即  債權人  萬泰商業銀行股份有限公司
法定代理人  乙○○
債  務  人
即  相對人  丙○○
                      樓
代  理  人  林育鴻律師
上列聲請人因不服本院司法事務官於民國98年2月2日所為之裁定
聲明異議，本院裁定如下：
    主  文
異議駁回。
    理  由
一、聲請人國泰世華商業銀行股份有限公司聲明異議意旨略以：
    債務人每月有薪資新台幣（下同）32,600元收入，每月支出
    金額為23,400元，剩餘9,200元，而每月清償金額為8,500元
    ，債務人既聲請更生在案，其生活程度理應受其限制，而非
    與一般生活水準等同，據此，債務人每月清償金額應為9,20
    0 元。再者，債務人償債能力取決於其工作年限，而本件相
    對人年僅31歲，其可勞動期間至少尚有34年（以行政院勞委
    會公布之強制退休年齡為65歲為依據），故其有能力延長繳
    款期限為 8年即96期，且堪認債務人未來應有更豐厚之償債
    能力云云。而萬泰商業銀行股份有限公司聲明異議意旨略以
    ：原裁定內未有聲請人於97年12月17日陳報狀內第三點請求
    裁定事項之各銀行受償比率、按月受償金額、更生認可後開
    始繳款年月與債務人每月繳款方式，故該更生方案顯有窒礙
    難行之處，爰聲明異議，請求更正原裁定云云。
二、按債務人有薪資、執行業務所得或其他固定收入，法院認更
    生方案之條件公允者，得不經債權人會議可決，逕依債務人
    之聲請或依職權以裁定認可更生方案。消費者債務清理條例
    第64條第1項定有明文。
三、經查：
（一）本件債務人聲請更生，前經本院以97年度消債更字第77號
      民事裁定開始更生程序在案，有上開裁定在卷可參，而相
      對人確有薪資收入及受薪情形，亦有其任職之南館企業股
      份有限公司薪資單在卷足憑。
（二）原裁定以債務人與前配偶所生子女二名需賴債務人扶養，
      係依債務人與前配偶間酌定監護權事件之協議筆錄所載由
      債務人任之所認定，此有債務人所附臺灣臺北地方法院家
      事法庭92年度監字第95號協議筆錄可佐（原審卷第49頁）
      。是以，債務人稱前配偶自92年 6月12日離婚後全無聯絡
      ，對子女不聞不問，輔以債務人二名子女年齡依序為10、
      9 歲皆於就學中觀之，原裁定係認需賴債務人扶養，並非
      無據。又債務人每月薪資25,000元，另加計全戶受社會救
      助共32,600元，並以低於內政部公告之97年度臺灣省每人
      每月最低生活費標準 9,829元計算全戶三人每月最低生活
      費金額，僅提列23,400元於更生償還計畫之每月平均支出
      中，縱經計算每月可償還金額有 9,200元，惟原裁定以債
      務人於更生方案清償期間內，其子女日漸成長所增加之教
      育及生活費及生活意外支出等，以備之需僅每月預留 700
      元（計算式：債務人之平均每月收入32,600元－債務人之
      平均每月支出23,400元＝9,200元；9,200元－每月預留70
      0元＝每月每期還款金額 8,500元），而以每月8,500元為
      還款金額，此條件核屬公允、適當、可行。本院司法事務
      官復調查債務人之更生方案並無消費者債務清理條例第63
      條、第64條第 2項所定不應認可更生方案之消極事由，乃
      逕依同條例第64條第 1項裁定予以認可債務人所提更生方
      案，並依同條例第62條第 2項酌定其生活限制，經核並無
      不合。
四、按本條例第64條第3項之規定，法院逕行裁定認可更生方案
    前，應將更生方案之內容及監督人或債務人依本條例第四十
    九條規定所提債務人之財產及收入狀況報告書通知債權人，
    並使債權人有陳述意見之機會。惟債權人所為之陳述，僅供
    法院判斷是否逕行裁定認可更生方案之參考，並無拘束法院
    之效力，同條項立法理由意旨參照，合先敘明。又按更生方
    案之最終清償期，自認可更生方案裁定確定之翌日起不得逾
    6年，同條例第53條第2項第 3款定有明文。雖同條款但書規
    定，但有特別情事者，得延長為8年。然此延長為8年之立法
    目的乃在顧及債務人之清償能力，避免更生方案訂定之最終
    清償期過短，致債務人每期應給付之金額過高而無力履行，
    始規定有延長之必要（參見本條款之立法理由），是本條款
    之目的在將原為 6年之清償額，由債務人自己於其所提更生
    方案平攤為8年給付，非謂增加2年之給付額，更非謂法院有
    權命將更生方案之履行期限強制延長為 8年，此由消費者債
    務清理條例施行細則第27條規定「債務人提出之更生方案最
    終清償期逾6年者，應表明無法於6年內清償之特別情事」亦
    可得而知，從而，聲請人國泰世華商業銀行股份有限公司主
    張履行期限應延長為 8年乙節，難認正當。至於聲請人萬泰
    商業銀行股份有限公司主張更生方案中之清償總額及清償成
    數未依其陳報狀中所請求事項而為異議。就此，該陳報狀之
    請求並無拘束法院之效力，理由如上。而法院認為清償成數
    亦非判斷更生方案是否公允、適當、可行之唯一標準，倘其
    計算基礎，在審核債務人聲請前二年內之收入及支出，並酌
    留更生方案履行期間之必要生活費用後所得之數額，則償還
    金額及成收僅是藉由數字計算之中性結論，並非具有價值之
    判斷。從而，核其聲請人聲明異議意旨，非有理由，應予駁
    回。
五、爰依民事訴訟法第240條之4第3項裁定如主文。
中    華    民    國    98    年    5     月    19    日
                  民  事  庭    法    官    郭淑珍
上為正本係照原本作成
如不服本裁定，應於裁定送達後10日內，以書狀向本院提出抗告
，並繳納抗告費新臺幣1千元
中    華    民    國    98    年    5     月    20    日
                                書  記  官  李茂榮


司法院資訊處製作；財團法人民間司法改革基金會備份。
